【裁判字號】    97,交聲,1472
【裁判日期】    971028
【裁判案由】    違反道路交通管理處罰條例聲明異議
【裁判全文】
臺灣桃園地方法院交通事件裁定        97年度交聲字第1472號
原處分機關  交通部公路總局新竹區監理所
異  議  人  甲○○
即受處分人
上列異議人因違反道路交通管理處罰條例案件，不服原處分機關
交通部公路總局新竹區監理所中華民國97年8 月25日桃監裁罰字
第裁52-ZIC040361號裁決，向本院聲明異議，本院裁定如下：
    主  文
原處分撤銷。
甲○○不罰。
    理  由
一、原處分意旨略以：異議人即受處分人甲○○於民國97年5 月
    4日下午5 時22分許，駕駛車牌號碼3E-0661號自用一般小客
    貨車，在國道5 號公路北上31.2公里處，因違規行駛路肩，
    經國道公路警察局第九警察隊員警以「行駛高速公路違規使
    用路肩」逕行舉發，並掣開公警局交字第ZIC040361 號舉發
    違反道路交通管理事件通知單。嗣異議人於應到案日期前提
    出申訴，經原處分機關函請舉發單位調查結果，仍認異議人
    確有上開違規行為，原處分機關於97年8 月25日以異議人違
    反道路交通管理處罰條例第33條第1項第9款之規定，裁處罰
    鍰新臺幣（下同）4,000元。
二、聲明異議意旨則以：當時國道5 號公路北上31.2公里頭城路
    段擁塞，車輛回堵，車速減慢停於車陣中，伊發現車表溫度
    過高、水箱異常，無法強行行駛，巧遇執勤員警車輛在前，
    於是停靠於路肩檢查，發現水箱已沒有水，向執勤員警求助
    ，員警告知前方雪山隧道已有2 起事故，又因塞車，沒有拖
    吊車，並告知伊不要走雪山隧道，要伊順著路肩走前面就是
    頭城交流道，下交流道看有沒有修車場。員警並提供2 瓶礦
    泉水供伊把水箱加滿，伊便依該員警指示下頭城交流道找修
    車場，爰聲明異議，請求撤銷上開處分等語。
三、按汽車行駛高速公路，不得有在路肩上行駛行為；汽車行駛
    於高速公路，不遵使用限制、禁止、行車管制及管理事項之
    管制規則而有未依規定使用路肩者，處汽車駕駛人3,000 元
    以上6,000 元以下罰鍰，高速公路及快速公路交通管制規則
    第9 條第1 項第2 款、道路交通管理處罰條例第33條第1 項
    第9 款分別定有明文。經查：
（一）本件異議人駕駛其所有車牌號碼3E-0661 號自用一般小客
      貨車，在前開時、地行駛路肩之事實，業據異議人於本院
      訊問時坦承不諱，核與證人即舉發警員蔡易運於到庭證述
      之情節相符（見本院97年10月3 日訊問筆錄），並有內政
      部警政署國道公路警察局舉發違反道路交通管理事件通知
      單影本1紙、照片2張附卷可稽，應堪認定。
（二）惟按高速公路及快速公路交通管制規則第5 條第1 項但書
      、第12條第1 項但書、第15條第1 項前段分別規定：「遇
      有濃霧、濃煙、強風、大雨或其他特殊狀況，致能見度甚
      低時，其時速應低於40公里或暫停路肩，並顯示危險警告
      燈。」、「遇有濃霧、濃煙、強風、大雨等特殊狀況嚴重
      影響行車安全時，得在路肩暫停，並應顯示危險警告燈，
      視線清晰時，應即恢復行駛。」、「汽車在行駛途中，因
      機件故障或其他緊急情況無法繼續行駛時，應滑離車道，
      在路肩上停車待援。」綜上條文以觀，高速公路設置路肩
      之目的，理應係予行駛中發生故障的車輛或因天候不佳致
      視線不良、嚴重影響行車安全之車輛臨時停靠之用，以保
      護使用高速公路之駕駛及乘客生命、身體、財產安全，及
      於發生意外事故時，供救護車，警車等為緊急救援所用。
      除此之外，任意行駛路肩，非但有礙交通秩序，更有危急
      他人生命、身體、財產安全之虞。是以，除顯有法條明定
      之情況外，任何使用高速公路之駕駛人均應遵守法規，不
      得恣意使用路肩。
（三）本件異議人於本院訊問時陳稱：伊本來是行駛在快車道，
      因為車子故障，所以才把車子慢慢切出去，後來發現警車
      ，才把車子切到警車前面，希望警察可以幫伊，伊有跟警
      察講過話，警察叫伊不要下雪山隧道，要伊就近去頭城找
      修車場，所以伊就沿著路肩順著交流道下去，又當天為假
      日，因此沒有修車廠營業，伊只有找到專門維修大型砂石
      車之車行，請該車行老闆檢查，車行老闆發現伊之車輛已
      無機油了，老闆就幫我加機油，加完後，老闆說只要控制
      水溫不要太高便可順利開回臺北。並因該車行假日無人留
      守，所以車行老闆事後才寄統一發票給伊等語（見本院97
      年10月3 日、10月17日訊問筆錄），核與證人即員警簡志
      杰秋到庭結證稱：當天伊駕駛三菱九人座之廂型車和蔡易
      運員警一起執行測照勤務，取締違規行駛路肩，蔡易運係
      在北向31.2公里處護欄外照相，伊係在頭城交流道路肩之
      終點約30.9公里處，負責取締違規行駛路肩，之後又插回
      主線要行駛雪山隧道之車輛，當天快下班時有遇到一輛類
      似舉發照片中之車輛，該車輛之駕駛人稱其車輛水溫過高
      ，那時伊有拿水給該名駕駛加入水箱，伊印象中該車輛當
      時還可以行駛，伊有告訴該名駕駛現在拖吊車還在處理其
      他的故障車，若要請拖吊車可能還要等很久，伊看該輛車
      子還可以行駛，且已經接近匝道出口，就告訴該名駕駛別
      再走雪山隧道，因為前面在塞車，請該名駕駛直接開車下
      交流道等語相符（本院97年10月17日訊問筆錄），復有源
      峰材料行估價單及統一發票影本各1 紙在卷可憑，是異議
      人上開辯稱：伊因所駕駛車輛之車表溫度升高、水箱異常
      ，無法強行行駛，復依執勤員警指示而行駛路肩下交流道
      找修車場維修乙情，堪值採信。而依前揭規定，本件異議
      人行駛路肩，自有正當之事由，已難認有違反法規，恣意
      使用路肩之情事。
（三）再者，人民違反法律上之義務而應受行政罰之行為，法律
      無特別規定時，雖不以出於故意為必要，仍須以過失為其
      責任條件，如行為人主觀上並非出於故意或過失情形，應
      無可非難性及可歸責性而不予處罰。本件異議人主觀上既
      因行駛中之車輛發生異常，且依執勤員警指示行駛路肩，
      核與證人即警員簡志杰到庭證述之情節相符，而異議人之
      車輛亦確有機件故障之事實，堪認異議人主觀上要無何故
      意或過失可言，是其行駛路肩之行為，自難予以處罰。
四、從而，原處分機關認異議人有前開違規事實，即難認為允當
    ，應認異議人之異議為有理由，而由本院將原處分撤銷，改
    諭知異議人不罰，以資適法。
據上論斷，應依道路交通管理處罰條例第87條第2 項、道路交通
案件處理辦法第第20條，裁定如主文。
中    華    民    國    97    年    10    月    28    日
                        交通法庭  法  官  羅國鴻
以上正本證明與原本無異。
如不服本裁定，應於裁定送達後5日內向本院提出抗告狀。
                                  書記官  戴育萍
中    華    民    國    97    年    11    月    5     日


司法院資訊處製作；財團法人民間司法改革基金會備份。
